【裁判字號】    95,矚重訴,3
【裁判日期】    950816
【裁判案由】    擄人勒贖等
【裁判全文】
臺灣高雄地方法院刑事判決             95年度矚重訴字第3號
公  訴  人  臺灣高雄地方法院檢察署檢察官
被      告  丙○○
選任辯護人  張仁懷律師
被      告  戊○○
            乙○○
上  二  人
指定辯護人  本院公設辯護人庚○○
被      告  甲○○
指定辯護人  本院公設辯護人壬○○
上列被告等因擄人勒贖等案件，經檢察官提起公訴（台灣高雄地
方法院檢察署95年度偵字第7338號），本院判決如下：
    主  文
丙○○、戊○○、乙○○、甲○○共同犯擄人勒贖罪，丙○○處
有期徒刑捌年貳月；戊○○處有期徒刑柒年捌月；乙○○，累犯
，處有期徒刑柒年陸月；甲○○處有期徒刑柒年肆月；均褫奪公
權伍年。扣案如附表二所示之物品，均沒收。
    事  實
一、丙○○本係鴻倡企業有限公司之負責人，與曾鴻章係牌友，
    平日經常與曾鴻章及友人至高雄縣九曲堂某處、高雄縣大寮
    鄉和春技術學院後之高爾夫球場辦公室內、及屏東市○○路
    與廣東路口茶藝館等處，以撲克牌玩賭「龍宋」為樂。丙○○知悉曾鴻章在高雄縣大寮鄉○○路大發工業區內經營義盛
    糖品企業有限公司（下稱義盛公司，址設高雄縣大寮鄉○○
    村○○路36-2號），專以從事糖品買賣為業，財力雄厚。其
    後丙○○因曾鴻章多次失約，且曾在屏東縣新園鄉仙公廟近
    屏東溪堤防邊魚池聚餐時，當眾奚落丙○○，又因向曾鴻章
    借款未果，乃引起丙○○不滿而懷恨在心，加以丙○○經營
    之鴻倡公司遭倒債積欠外債而起異心，即思綁架曾鴻章勒贖
    款項，遂於民國94年11月中旬某日，先基於意圖為自己不法
    所有之竊盜犯意及擄人勒贖之犯意，在高雄縣仁武鄉○○○
    路與八德西路口，見辛○○所有車牌號碼XO-0009 號自用小
    客車停放該處，乘無人注意之際，持不明工具將2 面車牌拆
    卸後，竊取入己，以供日後於綁架曾鴻章時懸掛於所用交通
    工具上，以躲避追查。旋於同年11月中旬某日，丙○○至高
    雄市○○區○○路1239號梓峰汽車音響店，與友人即經營該
    音響店之戊○○商議綁架之事，又囑由戊○○對外尋找其他
    共犯共同參與擄人勒贖之計畫。戊○○旋基於與丙○○共同
    擄人勒贖之犯意聯絡，找來亦積欠外債之友人甲○○、乙○○（前於90年間因偽造文書案件，經本院以90年訴字第239
    號判處有期徒刑1 年2 月，緩刑3 年，嗣又於91年間因詐欺
    案件，經台灣高等法院高雄分院判處有期徒刑10月確定，並
    經撤銷前偽造文書罪之緩刑，2 案接續執行，於93年7 月8
    日縮短刑期假釋出監，於94年1 月8 日假釋期滿未經撤銷視
    為執行完畢）2 人加入。嗣丙○○、戊○○、甲○○、乙○○4 人遂即基於擄人勒贖之共同犯意聯絡，先後於94年11月
    及12月間，分別至高雄縣岡山火車站前、高雄縣湖內鄉○○○○○路旁、及在該梓峰汽車音響店內策劃擄人勒贖之分工
    事宜，4 人謀議向曾鴻章家屬勒取新臺幣（下同）八千萬元
    之贖金，約定由丙○○先帶同戊○○、甲○○、乙○○等人
    至曾鴻章經常出入之公司及住處附近指認跟蹤曾鴻章及勘查
    地形，並提供綁架後安置人質所需食物、車輛加油、電話卡
    等雜費，由甲○○找尋安置人質之地點，於確認下手綁架之
    時機後，再由戊○○駕車搭載甲○○、乙○○2 人至現場下
    手實施綁架，並將人質載往甲○○事先找好之地點後，由甲○○看管，另由乙○○撥打電話予人質家屬勒取贖款，談妥
    後再由丙○○、甲○○2 人駕車前往取贖，所得贖金則四人
    朋分。丙○○並於95年1 月間將上揭2 面車牌囑由戊○○收
    藏，預備日後實施綁架行為時懸掛於犯案車輛上以躲避警方
    追緝之用。
二、另甲○○明知未經主管機關許可，不得寄藏、持有可發射子
    彈具殺傷力之改造手槍及子彈，竟未經許可，於94年7 月間
    某日，因真實姓名年籍均不詳綽號「林國」之男子友人，將
    其所有如附表所示已換裝金屬槍管改造而成具殺傷力之仿奧
    地利CLOCK 廠製17型半自動手槍1 支（槍支管制編號000000
    0000號，不含彈匣）、及土造金屬彈殼加裝直徑8.8 厘米金
    屬彈頭而成具殺傷力之土造子彈1 顆，交付甲○○，而由甲○○寄藏並持有之（甲○○此部分所涉違反槍砲彈藥刀械管
    制條例部分另經檢察官提起公訴，由本院另案審理中）。而
    丙○○、戊○○、乙○○亦明知未經主管機關許可，不得寄
    藏、持有可發射子彈具殺傷力之改造手槍及子彈，竟未經許
    可，因甲○○與丙○○、戊○○、乙○○已共同決意實施上
    揭擄人勒贖犯行，為順利綁架人質，乃推由甲○○提供上揭
    具殺傷力之改造槍彈作為四人綁架人質、遂行本案擄人勒贖
    犯行之用，而由丙○○、戊○○、乙○○、甲○○四人共同
    持有管領之。
三、丙○○、戊○○、甲○○、乙○○4 人謀議既定，但因洪一
    峰、甲○○、乙○○3 人不識曾鴻章，遂先後在不詳之時間
    ，由丙○○駕駛不詳車號之車輛，帶領由洪一峰所駕駛另一
    部搭載甲○○及乙○○之車輛，共同預備擄人分別至曾鴻章
    位於高雄縣鳳山市○○街39號住處、及位於高雄縣大寮鄉○○路36-2號大發工業區內之義盛公司指認曾鴻章本人。嗣因
    丙○○等人尾隨曾鴻章時，發現其年紀較大且開車時車速過
    快難以跟蹤，不易下手，同時發現有一名女子均固定在每日
    清晨至義盛公司開啟大門，伊4 人便認為該名女子應係曾鴻
    章之女兒或媳婦，乃共同商議將綁架目標轉為較易下手之曾
    鴻章之女己○○。遂於95年2 月間某日，再由丙○○駕駛不
    詳車號之車輛搭載戊○○跟蹤及指認己○○，隨後戊○○再
    自行駕駛車牌號碼VT-9346 號墨綠色自用小客車，搭載乙○○多次尾隨跟蹤己○○。迨同月28日上午某時，戊○○將該
    VT-9346 號自用小客車之車牌更換為丙○○先前交付之
    XO-0009 號車牌作掩飾後，依上揭分工內容，由戊○○駕駛
    該車輛搭載乙○○、甲○○2 人前往位於高雄縣大寮鄉○○
    路36-2號之義盛公司旁等侯，準備進行擄人，嗣因當日該公
    司未上班而作罷。及翌日上午7 時40分許，戊○○再次駕駛
    該懸掛XO-0009 號自用小客車搭載乙○○、甲○○前往義盛
    公司左側前50公尺之路邊等侯，至7 時57分許，見己○○駕
    駛之車號為2C-8638 號自用小客車出現在公司門口，正下車
    刷卡解除公司保全開關，轉身返回汽車駕駛座之際，戊○○
    即將車輛往前行駛，停放在該公司門口右側邊，由甲○○持
    上揭具殺傷力之改造手槍1 支及土造子彈1 顆，乙○○則持
    槍管內含阻鐵、不具殺傷力之仿義大利BERETTA 廠製92FS型
    之玩具槍枝1 支（槍支管制編號0000000000號，內含彈匣，
    彈匣內有由玩具金屬彈殼加裝底火帽而成不具殺傷力之子彈
    14顆）一同下車，先由乙○○持該玩具槍彈抵住己○○腰部
    ，甲○○亦故意將該改造手槍亮出，致己○○見狀驚嚇不敢
    抗拒，而任由該2 人強架進入車內，由戊○○駕車駛離現場
    。隨以乙○○、甲○○2 人即向己○○詢問家中電話，並以
    事先備妥之白色膠帶將其雙眼、嘴巴矇住，以繩索綁住其手
    、腳，而沿高屏溪堤防路往大樹鄉方向逃逸，並載往由甲○○事前尋找位於高雄縣大樹鄉三和村義守大學附近186 甲縣
    道旁由甲○○事前尋找之廢棄空屋內（紫微精舍）藏放，並
    由甲○○專責看管，並以戊○○所有提供之黑色長方形頭套
    將己○○之頭部蓋住。而乙○○於押得己○○逃離之路途中
    ，在高雄縣大樹鄉○○路24-3號前下車後，即先由丙○○駕
    車接至梓峰汽車音響店，準備後續之勒贖、取贖事宜。隨乙○○即駕駛其所有車牌號碼CD-3933 號自用小客車，依計劃
    北上，自95年3 月1 日上午10時40分起，至同年月2 日下午
    3 時5 分止，連續利用在台南縣仁德鄉○○路155 號7-11便
    利商店店、嘉義市○○路243 號前、嘉義市○○路○段323
    號前、台中市○○○路○段42號前、雲林縣西螺鎮振興里85
    之1 號等地旁之公共電話，頭戴所有之黑色鴨舌帽（上有白
    色之OU字體）掩人耳目，以買受之中華電信股份有限公司IC
    公共電話電話卡（編號501C058063號）撥打電話向己○○之
    母施姵楹勒取贖金，但因乙○○個人認為原謀議之八千萬元
    贖金過高，遂私自降低金額，而向施姵楹勒贖五千萬元。因
    於3 月2 日下午2 時17分許，施姵楹向乙○○表示僅籌到一
    千三百萬元，乙○○乃向施姵楹索取曾鴻章行動電話號碼，
    並於同日下午4 時55分許撥打行動電話予曾鴻章，直接指示
    曾鴻章將一千三百萬元分裝成三大袋，再於同日晚上撥打曾
    鴻章之行動電話，要求曾鴻章依其指示攜往南二高南下
    384.7 公里處準備丟包，此時丙○○、甲○○先於當日晚間
    駕車至屏東縣東港鎮「誰人跟我比」五金行內，購買預備用
    於割破裝贖金之袋子之手套及美工刀，再依乙○○之聯繫，
    至南二高南下384.7 公里處下方埋伏準備取贖，戊○○則駕
    駛所有車號為UK-5125 號自用小客車在鄰近丟包處之旗楠公
    路附近徘徊監視有無警方人員，並以持有之行動電話將監視
    狀況與埋伏在南二高南下384.7 公里道路下方之丙○○、甲○○2 人回報，並聯繫取贖事宜。適當日晚間8 時許，因己○○自行掙脫繩索，逃離現場，隨即報警處理，曾鴻章始未
    付贖金，甲○○嗣亦發現現場有異，隨與丙○○逃離現場。
    其後，經警循線先查獲乙○○，經其同意搜索位於高雄縣湖
    內鄉○○路35號之3 住處，扣得其買受打公共電話勒贖使用
    之中華電信股份有限公司編號501C058063號IC電話卡1 張、
    行動電話及SIM 晶片卡、黑色鴨舌帽。更依線查獲其他3 人
    ，及扣得如附表二所示之供犯罪所用之物及違禁物。
四、案經高雄縣政府警察局移送台灣高雄地方法院檢察署檢察官
    偵查起訴。
    理  由
一、被告丙○○對共同被告戊○○、乙○○、甲○○3 人之警詢
    筆錄均同意作為證據，本院依被告戊○○、乙○○、甲○○
    3 人警詢筆錄作成時之情況，認以之作為審判被告丙○○之
    證據核屬適當，依刑事訴訟法第159 條之5 第1 項之規定，
    被告戊○○、乙○○、甲○○3 人之警詢筆錄對被告丙○○
    之部分而言，有證據能力。另被告丙○○、戊○○、乙○○
    、甲○○4 人對卷附被害人己○○、曾鴻章（己○○之父）
    、施姵楹（己○○之母），及證人陳道君、翁國華、辛○○
    （本案XO-0009 號車牌之所有人）之警詢筆錄、通訊監察譯
    文、內政部警政署刑事警察局95年3 月17日刑紋字第
    0950039198號指紋鑑驗書、及95年3 月17日刑紋字第
    0950039204號指紋鑑驗書、高雄縣政府警察局勘驗報告表等
    亦均同意作為證據，本院依上揭各人證之警詢筆錄及通訊監
    察譯文作成時之情況，認以之作為審判被告丙○○4 人之證
    據核屬適當，依刑事訴訟法第159 條之5 第1 項之規定，均
    有證據能力。
二、訊據被告丙○○、戊○○、乙○○、甲○○4 人均坦認於上
    揭時地共同謀議綁架曾鴻章，準備向家屬勒索八千萬元贖金
    ，並謀議分工由丙○○帶同戊○○、甲○○、乙○○3 人至
    曾鴻章住處及公司指認人別及勘查地形，並提供犯案所需食
    物、車輛加油等雜費，由甲○○找尋安置人質之地點，由戊○○駕車搭載甲○○、乙○○2 人至現場下手實施綁架，並
    由甲○○看管人質，由乙○○打電話向家屬勒贖，由丙○○
    、甲○○2 人駕車前往取贖，所得贖金則四人朋分。嗣經現
    場勘查後因曾鴻章駕車速度太快，跟蹤不易，且年紀太大，
    故而改變計畫綁架曾鴻章之女己○○，乃由戊○○開車搭載
    乙○○及甲○○至己○○上班地點尾隨並予擄走後，由甲○○帶至上開地點看管，再由乙○○與己○○家屬聯絡勒索贖
    金，終談妥以一千三百萬元成交，之後由丙○○、甲○○前
    往取贖，但因己○○已自行脫逃，故未能取得贖金之事實。
    然被告丙○○矢口否認有何竊取本案2 面XO-0009 號自用小
    客車車牌之犯行，亦否認本案係其起意策劃擄人勒贖，辯稱
    ：我與曾鴻章原係牌友，但曾鴻章曾在屏東先公廟前當眾污
    辱我是畜牲，我心生不滿，便找因洗車認識之戊○○請他幫
    我教訓毆打曾鴻章，曾鴻章再介紹乙○○、甲○○給我認識
    ，我原意係要毆打曾鴻章，並沒有要勒贖之意，此係嗣後4
    人共同協商決定之結果，至本案2 面車牌是我在高雄市監理
    所附近之高爾夫球練習場旁路邊拾獲而來云云。然查：
  (一)關於本擄人勒贖案件確係由被告丙○○提議策劃，及被告丙○○於提議綁架之初即有勒取贖金犯意之事實：
  被告丙○○於95年3 月5 日為警查獲後自白：我與曾鴻章經
    常在高雄縣九曲堂、高雄縣大寮鄉和春技術學院後之高爾夫
    球場辦公室內、及屏東市○○路與廣東路口茶藝館等處，賭
    博撲克牌「龍宋」，曾鴻章有好幾次失約，又有一次當眾罵
    我「畜牲」，我即懷恨在心，便想要綁架他勒取贖款以為報
    復，我在案發前約2 個月左右向戊○○提議本案，並請他去
    找朋友綁架曾鴻章勒贖錢財，後來戊○○找來乙○○、甲○○2 人，我便開我自己的車，由戊○○駕駛他車搭載乙○○
    、甲○○一同至曾鴻章住處門口、及至大發工業區義盛公司
    內指認曾鴻章本人及勘查地形，之後因曾鴻章開車速度太快
    ，戊○○等人難以尾隨，我們才改變原計畫轉綁架己○○，
    由戊○○載乙○○、甲○○下手綁架。我們一開始謀議勒贖
    八千萬元，後來負責打電話勒贖之乙○○向家屬勒贖五千萬
    元，最終降為一千五百萬元等語（警卷第28頁至第32頁）。
    綜上，被告丙○○於警詢之初即已坦認本案係因其與曾鴻章
    間發生嫌隙，故而心生不滿欲以綁架後向家屬勒取贖金之方
    式報復之，並找來被告戊○○告以此意，囑伊再對外找他人
    共犯本案而朋分贖金。可見被告丙○○犯案之動機，固起因
    於丙○○與曾鴻章間之怨隙，然丙○○所預謀實施報復之手
    段，正係綁架曾鴻章後再向家屬勒贖，即丙○○起意綁架之
    初，即萌生勒取贖金之意，絕非如其所辯，綁架目的僅係為
    教訓毆打曾鴻章而已。
  另證人即共同被告戊○○於警詢中供稱：本案係被告丙○○
    在94年11月中旬到我店裡對我說，最近經濟不好，並詢問我
    要不要做一件綁票案，我因積欠丙○○約5 、6 萬元之債務
    ，才答應參與並幫丙○○找同夥加入。本案實由丙○○提議
    並提供目標及資料，而丙○○係因所經營之公司金錢周轉不
    靈，且與己○○之父曾鴻章曾發生口角並遭其恥笑，懷恨在
    心，所以才提議要綁票報復。之後我曾向丙○○要求要他拿
    二千元給我，以買食物及睡袋供被害人己○○及同夥甲○○
    使用等語（警卷第49頁至第60頁）。於本院審判中亦證稱：
    被告丙○○因曾至我開設的「梓峰汽車音響店」洗車而與我
    結識，在94年11月間丙○○到我店內，告訴我他與曾鴻章有
    金錢糾紛等過節，因而對曾鴻章心生不滿，並問我要不要擄
    曾鴻章勒取贖款，一開始我拒絕他，但因我積欠他約5 、6
    萬元之債務，他又威脅如我不做便要對我不利，我才答應擄
    人勒贖，並去找友人乙○○、甲○○，伊二人因缺錢亦同意
    共同參與。後來我們四人開車跟蹤曾鴻章數次，其中有一次
    是從曾鴻章的工廠跟蹤到大發工業區○○○○道路，當時我
    與乙○○、甲○○共乘一台車，丙○○自己開一台車，但我
    覺得曾鴻章車速太快，不好跟，丙○○便說「如果曾老闆（
    即指曾鴻章）不好下手，就換他的女兒或媳婦」。有一次我
    開我的霹靂馬轎車，丙○○開他的賓士車，由丙○○帶我們
    至曾鴻章的工廠門口前，一起去認、跟蹤己○○，後來我們
    四人便決定改擄己○○。丙○○原來決定贖金為五千萬元，
    我不知道之後為何降至一千五百萬元，丙○○拿本案車牌給
    我時，就跟我說要做這件擄人勒贖的案子等語（本院卷第
    170 頁至第177 頁、第199 頁）。此與上揭被告丙○○之警
    詢自白內容，大致相符。可見被告丙○○向被告戊○○提議
    綁架曾鴻章之始，即已明確表明要藉此向曾鴻章家屬勒索贖
    款，而非要毆打或單純禁閉曾鴻章，並託由戊○○另尋他人
    共犯本案。
  證人即共同被告乙○○於警詢中供稱：本案係被告丙○○在
    94年年底左右提議策劃綁架曾鴻章，亦係由丙○○主導，先
    由丙○○邀被告戊○○參與，戊○○再找被告甲○○，再由
    戊○○與甲○○2 人一同來找我參與本案。丙○○原本提議
    綁架曾鴻章，並指示我要向家屬勒取贖金八千萬元，又說倘
    降至三千萬元左右可以成交，所得贖金則平均朋分。後來我
    認為曾鴻章年紀較大不要綁他，最後丙○○決定要綁架曾鴻
    章女兒己○○。因為我們本身都沒錢，所以本案所有開銷包
    含汽車油錢、高速公路過路費、電話卡、食物等費用都是丙○○給我的三千元支付。嗣後因我認為贖金太高便向家屬勒
    取五千萬元，最後以一千三百萬元成交等語（警卷第9 頁至
    第21頁）。於檢察官偵查中亦證稱：本案係被告丙○○提議
    要綁架，再由被告戊○○找我及甲○○一起參與，計畫是我
    們四人共同商議好的，大家在商議時，丙○○先說要勒索八
    千萬元，後來我覺得實在太高，便主動降下來，後來己○○
    之母施姵楹說準備了一千三百萬元，我便要她們用布袋分裝
    三袋後依我們指示丟包，我們四人並商議平分贖金等語（見
    95年度偵字第7338號偵查卷第4 頁至第8 頁）。於本院審判
    中亦證稱：被告戊○○在94年年底左右來找我，跟我說李董
    （即被告丙○○）與曾鴻章發生口角糾紛，丙○○要我們去
    擄他，因為我當時很缺錢，所以就同意參與。我們事前跟蹤
    好幾次，有一次跟蹤時發現曾鴻章車速很快，一上南二高就
    跟不上了，我跟甲○○都覺得曾鴻章年紀大，可能會不堪被
    綁，便跟丙○○講乾脆不要綁曾鴻章，丙○○便提及曾鴻章
    有一個女兒在他公司上班，不然就改綁他女兒，大家商量後
    便決定改綁架己○○。本來大家在商量時有提及贖金為八千
    萬元，後來決定五千萬元，之後丙○○決定三千萬元亦可成
    交。另我曾向被告丙○○拿約三千元購買本案所需之食物及
    車輛加油等語（本院卷第178 頁至第181 頁）。上揭證詞，
    核與被告丙○○之前開自白及證人即共同被告戊○○之前開
    證詞內容，大致相符，可見被告戊○○找被告乙○○謀議共
    犯本案之初，已對被告乙○○明確表示本案係被告丙○○提
    議，犯案計畫為綁架曾鴻章勒取贖金，而本案所需相關食宿
    費用等資金係由被告丙○○挹注之事實。由是亦足推知本案
    確由被告丙○○起意策劃，且丙○○起意綁架曾鴻章之初，
    即係為勒取贖金之事實。
  證人即共同被告甲○○於警詢中亦供稱：本案係由被告丙○○所提議，然後透過被告戊○○找我及被告乙○○參與。戊○○係在94年年底某日，先到高雄縣仁武鄉○○路上暘中古
    車行前找我，告訴我丙○○要綁票一個人，然後我再跟洪一
    峰一起去找乙○○參與，嗣後再由戊○○聯絡丙○○在洪一
    峰的洗車廠商議犯罪計畫，我負責顧人，四人約定贖金朋分
    ，我聽說丙○○是因為欠錢所以才提議擄人勒贖等語（警卷
    第66頁、第67頁），即甲○○已先供稱本案確係由被告丙○○首謀提議之事實。然甲○○於本院審判中，經被告丙○○
    之辯護人主詰問時，卻先證稱：「（戊○○何時找你？）答
    ：（95年）過年前，約在94年11月、12月間... 他說丙○○
    找我，說要抓曾鴻章，當時說要教訓他」、「（問：何時變
    成擄人勒贖？）答：過年後」、「（問：何人提議擄人勒贖
    ？）答：我不清楚... 本來說教訓曾鴻章要給我錢，後來怎
    麼變成擄人勒贖我也不知道」、「（本來要擄曾鴻章為何變
    成己○○？）答：我不知道」、「（贖金何人決定？）答：
    我不知道」等語（本院卷第182 頁至第183 頁），即與其自
    己上揭警詢中之供述不符。然倘確如甲○○本院審判中所言
    ，本案起因係被告丙○○承諾給付報酬雇用其綁架、「教訓
    」曾鴻章，丙○○原無勒贖之意，轉意勒贖實乃四人共同商
    議而來，則自甲○○為本案共犯之一，且直接下手實施綁架
    、看管己○○並前往取贖等重要犯行觀之，甲○○對犯案所
    得報酬多少、犯案計畫係如何改變為勒取贖金、贖金金額又
    為多少等關乎本案及與自身利害攸關情節，自應知之甚詳，
    何有一概不知之理。顯然甲○○對此有所隱瞞，實則被告丙○○策劃之犯案計畫，絕非僅為綁架「教訓」毆打曾鴻章而
    已，而係為求取贖，並共享高額贖金。況再經本院詢問證人
    即共同被告戊○○，答稱：我第一次去找甲○○時，就有對
    甲○○說要勒取贖款（本院卷第183 頁），此時甲○○聽聞
    後隨即改稱：「戊○○當時確實有跟我說要勒取贖款」等語
    （本院卷第183 頁）。此即與戊○○上揭證稱：一開始就有
    對甲○○表示綁架之目的即在取贖等語；及證人即共同被告
    乙○○證稱：被告戊○○找他伊始即已表示要綁架曾鴻章勒
    取贖款等語，互核相符。可見被告戊○○於找被告甲○○共
    犯本案之初，確已對被告甲○○表明被告丙○○係提議綁架
    曾鴻章勒取高額贖款之事實。
  另被告丙○○於本院準備程序中，就本案係其首謀策劃勒取
    贖金一點，除翻異前揭警詢中自白內容外，另辯稱：「之前
    我與曾鴻章是牌友，他在屏東仙公廟當大家面罵我是畜生，
    我很不爽，我就找戊○○要教訓曾鴻章，後來戊○○介紹乙○○、甲○○給我認識。我們第一次在94年12月或今年一月
    初在岡山火車站談如何教訓曾鴻章，我是說要打曾鴻章...
    當時都還沒講到要勒取贖款。... 我們四人不知何人先說要
    綁曾鴻章勒取贖款，不是我講的，是大家一起協商的，我也
    同意要去綁曾鴻章勒取贖款。後來我們講好由戊○○開車，
    甲○○與乙○○坐在戊○○開的車上去曾鴻章家綁曾鴻章，
    當時甲○○也找好了綁架後的地方，大約是在義守大學附近
    ，另再由乙○○負責與家屬聯絡，我負責機動性的工作，看
    他們有何需要，再由乙○○與我聯絡，講好的時間我則忘記
    了，大家則說開價八千萬，是何人提出我已經忘了。後來他
    們去跟車，發現曾鴻章開車太快，無法追到他，他們就回來
    了。過了好幾天，戊○○打電話給我叫我去他洗車廠，他們
    三人告訴我曾鴻章車太快，但曾鴻章有一個媳婦或女兒，又
    說綁女人比較方便，我就說隨便你們。後來三月一日就綁到
    己○○」等語（本院卷第77頁至第78頁）。依被告丙○○上
    揭供述，丙○○一開始僅對被告戊○○等三人說要毆打教訓
    曾鴻章，並未說要勒取贖款，嗣後丙○○與其他三名被告共
    同商量後才決定要綁架勒贖，四人旋即就綁架取贖之具體犯
    罪計畫進行分工謀議。之後被告戊○○、乙○○、甲○○三
    人因跟蹤曾鴻章時發現跟蹤不易，便向丙○○提議改為綁架
    己○○。亦即，被告丙○○自承其擄人勒贖之犯意係興起於
    被告等人謀議犯罪計畫及跟蹤曾鴻章之前。然經本院於審判
    中調查另三名共同被告，經被告戊○○、乙○○明確證稱被
    告丙○○於提議綁架曾鴻章之初即已表明要勒取贖款，再經
    被告甲○○與被告戊○○對質後，亦改口稱一開始就是要勒
    取贖款等語之後（此均如上述），被告丙○○此時即再改口
    ：「原來綁曾鴻章是要教訓他，後來因為車開太快了，追不
    到，後來過完年後戊○○看到己○○，才改變要綁己○○勒
    取贖款」（本院卷第185 頁）。可見被告丙○○於本院中對
    自己究竟何時興起勒取贖款之意乙事，先辯稱係被告四人於
    跟蹤曾鴻章前，共同謀議而來，然依審判程序之進行，見各
    證人經調查後之結果與己前供不符，而有所不利，始再改口
    係跟蹤曾鴻章未果，四人才共同將原初綁架曾鴻章毆打之計
    畫，改變為綁架曾鴻章之女己○○並勒取贖款。顯見丙○○
    所辯前後差異甚大，且係有意識地、有目的地翻供，其辯詞
    自難採信。實則依上揭各共同被告之證言，足見本案確係由
    被告丙○○起意策劃擄人勒贖，始再對外找被告戊○○、乙○○、甲○○等三人共同參與。被告丙○○辯稱其起意綁架
    曾鴻章之初，並無勒贖犯意，此係被告四人共同商議而來云
    云，無非推諉卸責之避重就輕之詞，不足採信。
  再者，被害人己○○於95年3 月1 日上午7 時45分許在高雄
    縣大寮鄉○○路36-2號義盛公司，遭2 名歹徒綁架，並強押
    至某處看管，嗣於95年3 月2 日晚間8 時許自行掙脫逃離現
    場之情，業經證人己○○於警詢、偵查中證述在卷；而被告
    人之母施姵楹於95年3 月1 日上午10時40分許接獲歹徒來電
    以己○○遭綁為由勒取贖款五千萬元，嗣於隔日來電減為一
    千三百萬元等情，亦經證人施姵楹、曾鴻章於偵查中證述在
    卷。而己○○於上開時地遭2 名歹徒強押上車之情節，亦有
    證人陳道君、翁國華即目擊者於警詢之證詞在卷可憑，另
    XO-0009 號自用小客車車牌係於95年11月中旬在高雄縣八德
    東路與八德西路路口遭竊之事實，亦經證人辛○○於警詢中
    證述甚詳，此均核與被告上開自白情節相符。此外，復有扣
    案具殺傷力之仿CLOCK 槍枝（無彈匣）1 支（槍枝管制編號
    0000000000，鑑定報告詳下述）、具殺傷力之土造金屬彈殼
    加裝直徑8.8mm （厘米）金屬彈頭而成之土造子彈1 顆（鑑
    定報告詳下述）、不具殺傷力之仿義大利BERETTA 廠製92FS
    型之玩具槍枝1 支（槍支管制編號0000000000號）、不具殺
    傷力之玩具金屬彈殼加裝底火帽而成之子彈14顆、睡袋1 件
    、綑綁繩1 條、手電筒1 支、白色膠帶2 條、黑色長方形頭
    套1 只、中華電信股份有限公司IC公共電話電話卡1 只（編
    號501C05 8063 號）、黑色鴨舌帽（上有白色OU字體）1 頂
    、G-PLUS牌G910型行動電話1 支（序號為：00000000
    0000000 號）、00 00000000 號行動電話SIM 晶片卡、MOTO
    ROLA牌V3型行動電話1 支（序號為：000000000000000 號）
    、0000000000號行動電話SIM 晶片卡、SHARP 牌GX-T15型行
    動電話1 支（序號為000000000000000 號）、0000000000號
    行動電話SIM 晶片卡、BIRD牌M-JHLB型行動電話1 支（序號
    為000000000000000 號）、0000000000號行動電話SIM 晶片
    卡、編號00000000號統一發票1 張、愛買大賣場之統一發票
    3 張、被告戊○○所有原懸掛VT-9346 號車牌之自用小客車
    1 部等扣案足資佐證。另有查獲照片24張、現場採證照片78
    張、通聯紀錄譯文1 份（被告乙○○撥打電話向己○○家屬
    勒索贖款）、被告洪一峰及乙○○之購物照片3 張、贓物認
    領保管清單（本案XO-0009 號車牌2 面）、高雄縣政府警察
    局鑑識課勘驗報告表、內政部警政署刑事警察局95年3 月17
    日刑紋字第0950039198號指紋鑑定鑑驗書（送鑑指紋分別與
    被告乙○○、被告戊○○之指紋相符）、95年3 月17日刑紋
    字第0950039204號指紋鑑定鑑驗書（送鑑指紋分別與被告戊○○、被告甲○○之指紋相符）等在卷可資參照。
  綜上所敘，本案係由被告丙○○提議策劃擄人勒贖，再由被
    告丙○○、戊○○、乙○○、甲○○謀議依上揭計畫所定之
    角色分配分工協力，共同將己○○綁架擄走後向其家屬勒取
    贖款，事證明確，洵堪認定，應依法論科。
  (二)關於本案2 面XO-0009 號車牌係被告丙○○竊取之事實：
    被告丙○○雖坦認本案XO-0009 號自用小客車之車牌2 面係
    其交付予被告丙○○之事實，然否認該2 面車牌係其竊取而
    來，辯稱：該車牌係其在高雄市監理站附近之高爾夫球場旁
    路邊拾獲。然查：
  被告丙○○先於警詢中供稱：該2 面車牌我不知何人所有，
    我也沒有將該車牌交給被告戊○○（見警卷第43頁）。嗣經
    檢察官起訴移審本院時則供稱：我開車去給被告戊○○洗車
    ，在洗車時我向戊○○借車使用，後來我在他的車子裡看到
    該2 面車牌，我便將之移開放在前方座位，因此有碰到該車
    牌而留下指紋，該車牌並非我所有等語（本院卷第20頁）。
    嗣於本院準備程序中始改稱該車牌係其拾獲，而非竊取而來
    。可見被告丙○○就該車牌之來源，前後交代不一，其所辯
    之真實性已難採信。
  另據被害人即車牌所有人辛○○於警詢中證稱：該2 面車牌
    係我所有，原懸掛於我所有凱迪拉克牌自用小客車上，該車
    本停放於高雄縣仁德鄉○○○路與八德西路路口，但我於94
    年11月中旬發現該2 面車牌失竊，旋於同年12月30日將車體
    報廢（95年偵字第7338號偵查卷第117 頁）。可見該2 面車
    牌係於94年11月中旬即被告丙○○前往邀同被告戊○○參與
    綁架曾鴻章之時左右，遭人拆下而告失竊。
  另據證人即共同被告乙○○於檢察官偵查中證稱：「（問：
    丙○○有無說車牌何來？）答：他說好像在大樹那邊的車輛
    拆下的」等語（同上偵查卷第217 頁）；證人即共同被告戊○○亦於檢察官偵查中證稱：「（問：他（指被告丙○○）
    車牌何來？）答：我不知道。他去年11月、12月間拿到我店
    內放在我那邊的，之前他提起要綁架時，說要去拆二塊車牌
    放在我那邊。但確實時間我忘記了」等語（同上偵查卷第
    226 頁），顯見被告丙○○確曾對被告乙○○表示該車牌係
    其拆解他人車牌而來，亦曾對被告戊○○表示為進行本件綁
    架犯行，需拆解他人車牌，嗣又於94年11月間將本案2 面車
    牌交付被告戊○○，此時間又與上揭被害人辛○○證稱車牌
    失竊之時間大致相符。
  再者，被告丙○○於策劃綁架曾鴻章之前，即已預謀在犯案
    車輛上裝設他人車牌，藉以掩人耳目及躲避檢警追查，即本
    案2 面車牌係被告丙○○專為犯本擄人勒贖案件所事先準備
    之事實，除經共同被告戊○○上揭證詞：「之前他（指被告
    丙○○）提起要綁架時，說要去拆二塊車牌放在我那邊」等
    語；證人乙○○亦證稱：「（這車牌何來？）丙○○拿出來
    的，是他拿給戊○○的。是我們要行動之前，戊○○拿出來
    給我們看的，是過年之前丙○○就拿給戊○○的」（上開偵
    查卷第217 頁）等語證述明確外，另觀該2 面車牌確係由被
    告丙○○交付被告戊○○懸掛於犯案車輛上，以下手實施綁
    架之事實，亦可推知。被告丙○○既係為犯本案而特別準備
    該2 面車牌，衡諸常理，與其在路邊隨機巡視是否有他人車
    牌遺落再行撿拾，不如以多日未見人使用之老舊車輛之車牌
    為目標下手行竊，更為有效可靠且不浪費時間，更罔論一般
    人何有可能隨意棄置自己車輛之車牌於路邊，又將前後2面
    一併棄置，又恰好為路過之被告丙○○所拾獲，又正值丙○○策劃犯本擄人勒贖案件之際，其機率之低，實超乎一般人
    之想像。由是足見被告丙○○辯稱車牌係他撿來的云云，絕
    非事實，不足採信。實乃被告丙○○專為犯案所先行竊取而
    來，已堪認定。
  (三)被告丙○○、戊○○、乙○○、甲○○4 人共同管領持有槍
    砲彈藥刀械管制條例第4 條第1 項第1 款及第2 款所定之具
    有殺傷力之改造手槍、及具有殺傷力之子彈部分：
  前揭由被告甲○○、乙○○分別持往綁架被害人己○○之槍
    彈，其中由被告甲○○所持者係仿CLOCK 廠製17型半自動手
    槍（無彈匣），槍膛內遺留一發子彈；被告乙○○所持者則
    係仿BERETTA 廠製92FS型半自動手槍（含彈匣），彈匣內有
    14發子彈，此分別經被告甲○○、乙○○於警詢、檢察官偵
    查中及本院審判中坦認不諱，並有扣押筆錄、扣押物品目錄
    表、現場查獲照片等在卷可資佐證。
  上揭改造槍彈經送內政部警政署刑事警察局鑑定，鑑定結果
    ：1.送鑑仿CLOCK 槍枝（無彈匣）壹支（槍枝管制編號0000
    000000），認係由仿CLOCK 廠17型半自動手槍製造之槍枝換
    裝土造金屬槍管改造而成之改造手槍，機械性能良好，可擊
    發適用子彈，認具殺傷力。2.送鑑子彈壹顆，認係由土造金
    屬彈殼加裝直徑8.8mm （厘米）金屬彈頭而成之土造子彈，
    經實際試射結果，可擊發，認具殺傷力；此有卷附內政部警
    政署刑事警察局95年5 月16日刑鑑字第0950035153號槍彈鑑
    定書可證。亦即，由被告甲○○持有之改造手槍1 支及土造
    子彈1 顆，係分別屬槍砲彈藥刀械管制條例第四條第1 項第
    1 款所定之具有殺傷力之改造手槍、及第2 款之具有殺傷力
    之子彈，此固堪認定。另被告乙○○持有之仿BERETTA 廠製
    92FS型半自動手槍（內含彈匣，彈匣內有子彈14顆），其中
    手槍經鑑定，認係仿真槍製造之槍枝，塑膠槍管內具阻鐵，
    無法供發射子彈使用，不具殺傷力。其中14顆子彈經鑑定，
    認均係由玩具金屬彈殼加裝底火帽而成，均不具火藥及彈頭
    ，均非為完整之子彈，均不具殺傷力。上情均有前揭刑事警
    察局槍彈鑑定書所載可證，是均不屬槍砲彈藥刀械管制條例
    所規範之槍彈，附此敘明。
  就該改造手槍1 支及土造子彈1 顆之來源，被告甲○○於經
    檢察官起訴移審本院時（95年5 月3 日），及於本院95年6
    月5 日準備程序中，均供稱：該改造槍彈是一真實姓名年籍
    不詳綽號「林國」之友人，於94年7 月間，為躲避警方追緝
    ，始將之寄放給我等語（本院卷第30頁、第82頁），而被告
    甲○○又自承被告戊○○係在94年11月至12月找我共犯本案
    ，顯見被告甲○○係單純受「林國」所託，而寄藏並持有上
    揭槍彈，並非為犯本擄人勒贖案件而持有。被告甲○○雖於
    本院95年8 月2 日審判程序中翻異前供，改稱：該槍彈係因
    被告丙○○說要準備傢伙，並叫我跟被告乙○○各自去準備
    ，我才在犯案前約10天左右，向一位住在高雄市「凹子底」
    綽號「昆仔」之男子借的，是為了犯本案而特別準備的云云
    。然查：
  1.依95年7 月1 日修正施行前刑法第55條後段規定，犯一罪而
    其方法或結果之行為犯他罪名者，從一重處斷。此牽連犯之
    規定業經新修正施行之刑法所刪除。是依修正前之刑法第55
    條後段之規定，數行為間倘具方法結果之牽連關係，自得論
    以一罪，然依新刑法即應論以數罪，顯然新刑法較為不利被
    告。再依修正施行後之刑法第2 條第1 項所定：行為後法律
    有變更者，適用行為時之法律。但行為後之法律有利於行為
    人者，適用最有利於行為人之法律，而本案被告甲○○所涉
    違反槍砲彈藥刀械管制條例之罪及刑法擄人勒贖罪，均係在
    新刑法修正施行前，是則倘被告甲○○所涉上開二罪間有方
    法結果之牽連關係，即應從一重罪處斷，倘無此牽連關係，
    即應數罪併罰，後者顯然不利於被告甲○○，先予敘明。
  2.而被告甲○○因持有上揭改造槍彈所涉違反槍砲彈藥刀械管
    制條例第8 條第4 項、第12條第4 項之罪，另由檢察官於95
    年6 月12 日 另案提起公訴，現由本院審理中之事實，有卷
    附台灣高雄地方法院檢察署95年度偵字第15766 號起訴書及
    被告甲○○之台灣高等法院被告前案紀錄表1 紙可參。即檢
    察官係認為被告甲○○持有槍彈之原因與本件擄人勒贖案件
    無關，應分論併罰，始另案提起公訴。顯見被告甲○○於本
    院訊問之初，主觀上並未意識到所陳述持有槍彈之時點及原
    因，將對自己應負之罪責生何等影響，而能在無外力影響之
    情形下，自由陳述該改造槍彈係在94年7 月間因「林國」躲
    避警方追緝始將之寄藏於他處，而非專為本件擄人勒贖案所
    準備。然經檢察官於95年6 月12日就其所涉持有槍砲罪另行
    起訴後，為使該持有槍砲犯行能與本案擄人勒贖犯行，依上
    揭修正前刑法第55條後段牽連犯之規定，從一重之擄人勒贖
    罪處斷，故為求能減輕罪責，而在95年8 月2 日審判程序中
    翻異前供，改稱係為犯本擄人勒贖案件始依被告丙○○之指
    示所準備而來。亦即，被告甲○○就持有槍彈部分，嗣後於
    審判程序中所為之自白，應係有意識、有目的所進行的虛假
    自白，不足採信。相較之下，應以其先前於移審時及準備程
    序中所為之自白，較為可信。
  3.是以，本案CLOCK 改造手槍1 支及土造子彈1 顆之來源，應
    確如被告甲○○於毫無外力影響下之本院準備程序中所述，
    係其於94年7 月間，受其綽號「林國」之友人所託，始寄藏
    並持有而來，即堪認定。至被告甲○○所涉此部分持有具殺
    傷力支改造槍枝及子彈罪嫌部分，則與本案無牽連犯關係，
    亦經檢察官另案提起公訴，即並非本案起訴效力所及，併予
    敘明。
  而被告戊○○、乙○○於警詢、檢察官偵查中及本院審判中
    ，均已分別供稱：95年3 月1 日上午7 時30分由被告戊○○
    駕駛所有換裝XO-0009 號車牌（原車牌為VT-9346 號）之自
    小客車搭載被告乙○○、甲○○2 人前往綁架被害人己○○
    時，被告乙○○原本乘坐於駕駛座旁，被告戊○○、乙○○
    當日均曾拿取被告甲○○所持之上揭改造手槍把玩，被告乙○○把玩時並拉滑套查看槍膛內是否有子彈，卻導致子彈卡
    在槍膛內，被告乙○○為使子彈退出槍膛，又推拉滑套，竟
    導致槍枝走火，擊發該顆進入槍膛內之子彈，打中該車駕駛
    座右側座位之腳踏板上，被告乙○○見狀即將該改造手槍返
    還被告甲○○，當時該改造手槍內有彈匣，但彈匣內究有幾
    發子彈乙節，被告戊○○、乙○○均不清楚，隨後被告甲○○即持該改造槍彈下車挾持被害人己○○；另被告戊○○亦
    有於同日下午3 時許向被告乙○○提及該改造手槍之彈匣已
    遺失，並向被告乙○○詢問該彈匣之去向，被告乙○○則答
    稱可能遺落在綁架己○○之現場等語；此核與證人即共同被
    告甲○○於警詢中證稱：「該把改造槍械乙○○、戊○○曾
    觸摸過」等語（上開偵查卷第42頁），於檢察官偵查中證稱
    ：「（那槍你打過幾發？）答：在綁己○○當天早上（即95
    年3 月1 日），我們在現場等時，在車上槍枝走火有卡彈，
    彈頭塞在車上地毯、腳踏板中間處，已經撿起來了... 它走
    火，就在車上的地毯上」、「（你們捉己○○時，你們是亮
    槍給他看或拿槍指著她？）答：是亮槍，乙○○先亮槍，然
    後我走上去也亮槍」等語相符（上開偵查卷第11頁、第219
    頁）。綜上，可見被告戊○○搭載被告甲○○、乙○○至綁
    架現場途中，即已確知被告甲○○攜有本案具殺傷力之改造
    槍彈，被告戊○○、乙○○2 人甚且持以把玩，被告乙○○
    把玩時並走火擊發，且被告戊○○、乙○○對被告甲○○將
    持該改造槍彈用於綁架己○○乙事，亦知之甚詳（上揭由被
    告乙○○把玩槍枝時走火擊發之子彈1 顆，並未扣案，且無
    證據證明該顆子彈確有殺傷力，自難認該子彈屬槍砲彈藥刀
    械管制條例規範之子彈，而非本案起訴效力所及，附此敘明
    ）。另被告丙○○為本擄人勒贖案件之首謀起意人物，就犯
    罪分工之謀議亦扮演不可或缺之重要角色，是就被告方以盛
    攜帶該具殺傷力之改造槍彈實施本案犯罪乙節，自難諉稱毫
    不知情；況據證人即共同被告乙○○於警詢中證稱：被告丙○○於94年11月間開始策劃綁架曾鴻章之始，在與其他被告
    一同討論如何進行擄人勒贖之具體計畫之時，曾一再詢問被
    告甲○○、乙○○是否能借到手槍以犯本案，乙○○稱是否
    能用電擊棒，被告丙○○竟回稱「拿電擊棒是要去送死嗎」
    等語（上開偵查卷第83頁），顯見被告丙○○就被告方以盛
    持有上揭改造槍彈乙事實非但知情，並曾要求被告方以盛持
    該槍彈遂行本案擄人勒贖犯行。綜上各節，足認被告丙○○
    、戊○○、乙○○3 人對共同被告甲○○所持上揭具殺傷力
    之改造槍彈，確有共同管領共同持有之行為，且被告丙○○
    、戊○○、乙○○等3 人正欲藉此與被告甲○○共同持有之
    上揭改造槍彈，以遂行本案犯行，即其間有方法結果之牽連
    關係（此部分詳下述）。從而，被告丙○○、戊○○、乙○○與共同被告甲○○共犯槍砲彈藥刀械管制條例第8 條第4
    項未經許可持有具殺傷力之改造手槍罪、及第12條第4 項未
    經許可持有之子彈罪之犯行，均足認定，應依法論科。
二、新舊法之比較：
    查被告丙○○等4 人行為後，如附表一所示之相關法律均業
    經變更，並俱於95年7 月1 日施行，玆經整體比較結果，裁
    判時法並未較為有利，從而依刑法第2 條第1 項前段規定，
    自應適用各該行為時法，亦即修正前法至明。
三、論罪科刑：
  (一)刑法第347 條第4 項、第1 項之預備擄人勒贖罪，所謂「預
    備」，係指雖尚未至犯罪實行之著手階段，然已屬基於實施
    犯罪之意思所進行之準備行為者稱之。被告丙○○、戊○○
    、乙○○、甲○○4 人基於共同擄人勒贖之犯罪意思聯絡，
    先由被告丙○○竊取車牌，預備裝設於下手綁架所駕駛之車
    輛上以掩人耳目，嗣被告4 人共同謀議犯罪計畫，被告丙○○又將上揭車牌囑由被告戊○○藏放，被告4 人又先後共同
    駕車至被害人曾鴻章之住處公司，尾隨跟蹤曾鴻章以確認綁
    架計畫之實施，雖尚未達下手實施綁架之著手階段，然依其
    整體行為觀之，堪認係為實施擄人勒贖犯罪所進行之準備行
    為，是依前所述，被告4 人就準備綁架曾鴻章以勒取贖款之
    部分，均係犯刑法第347 條第1 項、第4 項之預備擄人勒贖
    罪。被告4 人嗣後變更犯罪計畫之綁架對象為己○○，並準
    備綁架己○○以勒取贖款，旋即下手實施綁架己○○，並向
    其家屬勒取贖款之犯行，均係犯刑法第347 條第1 項、第4
    項之預備擄人勒贖罪及同條第1 項之擄人勒贖罪；就綁架己○○之部分，被告4 人預備行為為下手實施擄人勒贖之階段
    行為，不另論罪。另被告丙○○、戊○○、乙○○3 人就未
    經許可持有上揭具殺傷力之改造槍彈之犯行，均係犯槍砲彈
    藥刀械管制條例第8 條第4 項未經許可持有具殺傷力之改造
    手槍罪、第12條第4 項未經許可持有之子彈罪。另被告丙○○就竊取本案2 面車牌部分，則係犯刑法第320 條第1 項之
    竊盜罪。
  (二)被告丙○○、戊○○、乙○○、甲○○4 人，就上揭所犯預
    備擄人勒贖罪、及擄人勒贖罪間，均有犯意聯絡及行為分擔
    ；另被告丙○○、戊○○、乙○○3 人，就上揭所犯未經許
    可持有具殺傷力之改造手槍罪、及未經許可持有之子彈罪間
    ，均與共同被告甲○○有犯意聯絡及行為分擔，均應分別依
    修正前刑法第28條規定論以共同正犯。
  (三)被告丙○○、戊○○、乙○○、甲○○4 人，就上揭所犯預
    備擄人勒贖、及擄人勒贖罪間，雖係犯罪計畫之變更（即將
    綁架對象由曾鴻章改為己○○），且被害人及被害人法益有
    所不同，然均在基於綁架他人向家屬勒取贖款之同一犯意決
    意下所為，仍應認屬一個擄人勒贖之犯罪行為。被告四人以
    一擄人勒贖之行為，同時觸犯預備擄人勒贖罪（曾鴻章）、
    及擄人勒贖罪（己○○），為想像競合犯，應依刑法第55條
    從一重之擄人勒贖罪處斷。另被告丙○○、戊○○、乙○○
    3 人，均係以一行為同時觸犯上揭槍砲彈藥刀械管制條例第
    8 條第4 項未經許可持有具殺傷力之改造手槍罪、及第12條
    第4 項未經許可持有之子彈罪，亦係一行為觸犯數罪名之想
    像競合犯，依刑法第55條從一重論以槍砲彈藥刀械管制條例
    第8 條第4 項未經許可持有具殺傷力之改造手槍罪。
  (四)被告丙○○、戊○○、乙○○3 人，就所犯上揭刑法第347
    條第1 項之擄人勒贖罪、及槍砲彈藥刀械管制條例第8 條第
    4 項未經許可持有具殺傷力之改造手槍罪間，有方法結果之
    牽連關係，另被告丙○○就所犯上揭刑法第320 條第1 項之
    竊盜罪、及刑法第347 條第1 項之擄人勒贖罪間，亦有方法
    結果之牽連關係，均分別依修正前刑法第55條後段之規定，
    從一重之刑法第347 條第1 項之擄人勒贖罪論處。
  (五)被告乙○○前於90年間因偽造文書案件，經本院以90年訴字
    第239 號判處有期徒刑1 年2 月，緩刑3 年，嗣又於91年間
    因詐欺案件，經台灣高等法院高雄分院判處有期徒刑10月確
    定，並經撤銷前偽造文書罪之緩刑，2 案接續執行，於93年
    7 月8 日縮短刑期假釋出監，於94年1 月8 日假釋期滿未經
    撤銷視為執行完畢之事實，有卷附台灣高等法院被告前案紀
    錄表可按，其於有期徒刑執行完畢後5 年以內再犯有期徒刑
    以上之罪，為累犯，除所犯刑法第347 條法定本刑中之死刑
    、無期徒刑部分不得加重外，有期徒刑部分應依修正前刑法
    第47條之規定加重其刑。
  (六)檢察官雖未就被告丙○○、戊○○、乙○○3 人所涉上揭違
    反槍砲彈藥刀械管制條例第8 條第4 項未經許可持有具殺傷
    力之改造手槍罪、及第12條第4 項未經許可持有之子彈罪部
    分起訴，然被告丙○○、戊○○、乙○○3 人此部分所涉持
    有槍彈罪部分，與其3 人上揭經起訴並予論罪科刑之擄人勒
    贖罪部分，有牽連犯之裁判上一罪關係，本院自應併予審究
    裁判。
四、本院審酌被告4 人犯罪之動機在於貪圖贖款，竟以擄綁被害
    人為犯罪手段，不但使被害人處於身心恐懼之狀態，對於被
    害人日後身心造成之傷害亦甚鉅大，且勒取之贖款高達一千
    三百萬元，雖未及取贖即為警查獲，亦足見渠等對社會治安
    所生負面影響重大，其中被告丙○○為本案首謀起意份子，
    雖未直接在現場參與綁架，然於本案仍居於綜理一切犯罪計
    畫之謀議與進行之重要角色，犯罪情節特別嚴重，於本院審
    判中雖坦認擄人勒贖犯行，但對竊取他人車牌以求掩人耳目
    、及本案係其起意並找他人共同參與而來等節，面對其他共
    同被告證述歷歷及其他鐵證，猶矢口否認，難認態度良好。
    而其餘被告係由被告丙○○囑由被告戊○○所找來共同參與
    本案犯行，且均坦承犯行，犯後態度尚稱良好。再審酌被告
    甲○○、乙○○行擄之過程中雖曾分持具殺傷力之改造手槍
    及不具殺傷力之玩具手槍挾持被害人上車，然嗣後已未再施
    暴力傷害被害人，及其犯罪動機、目的，各被告對本案之分
    工協力程度等一切情狀，分別量處如主文所示之刑，以示懲
    儆。另本院依被告4 人犯罪之性質，認有褫奪公權之必要，
    爰依刑法第37條第2 項之規定，均宣告褫奪公權5 年。
五、另扣案如附表二所示之物，分別屬違禁物、及供被告4 人犯
    本罪所用之物，分別依刑法第38條第1 項第1 款、第2 款規
    定宣告沒收（沒收之事實及法律依據詳附表）。其餘物品，
    或與本案無關【被告乙○○所有之小武士刀1 把、購買食品
    等物之發票1 紙、戊○○名片1 張、MOTOROLA牌V220型行動
    電話1 只（被告乙○○供稱已停用，未供作本案犯罪所用）
    、遠傳電信公司編號為00000000000000 0號行動電話門號
    SIM 晶片卡1 只（被告乙○○供稱已停話，未供作本案犯罪
    所用）；及被告丙○○所有SAMSUNG 牌SGH-E638型行動電話
    1 支（內含行動電話門號0000000000號SIM 晶片卡1 只，被
    告丙○○供稱並未供作本案聯絡或犯罪所用）】、或未扣案
    而免執行之困難（被告丙○○95年3 月2 日於屏東縣里港鄉
    「誰人跟我比」百貨五金行購買預備供作取贖款之用）、或
    非被告4 人所有（被告戊○○所有SHARP 牌GX-T15型行動電
    話內含0000000000號行動電話SIM 晶片卡，及BIRD牌M-JHLB
    型行動電話內含之0000000000號行動電話SIM 晶片卡，因被
    告洪一峰供稱該門號均非其申辦租用（本院卷第193 頁），
    又查無其他證據證明該2 門號確為本案被告4 人所申辦，自
    難認屬被告所有之物），均不宣告沒收，附此敘明。
六、據上論斷，應依刑事訴訟法第299 條第1 項前段，刑法第2
    條第1 項前段、第347 條第1 項、第4 項、第320 條第1 項
    ，槍砲彈藥刀械管制條例第8 條第4 項、第12條第4 項，修
    正前刑法（下同）第28條、第55條、第47條、第37條第2 項
    、第38條第1 項第1 款、第2 款，判決如主文。
本案經檢察官丁○○到庭執行職務。
中    華    民    國    95    年    8     月    16    日
              刑事第十四庭審判長法  官  蔡廣昇
                                法  官  林瑋桓
                                法  官  紀凱峰
以上正本證明與原本無異。
如不服本判決，應於收受送達後10日內向本院提出上訴書狀。
中    華    民    國    95    年    8     月    22    日
                                書記官  黃進遠
附表一：
┌──────┬─────────────┬─────────────┬───────┬────┐
│相關變更條文│行為時法（下稱舊法）之內容│裁判時法（下稱新法）之內容│比  較  理  由│備    註│
├──────┼─────────────┼─────────────┼───────┼────┤
│【共同正犯】│二人以上共同實「施」犯罪之│二人以上共同實「行」犯罪行│新法將共同正犯│就本案而│
│ 刑法第28條 │行為者，皆為正犯。        │為者，皆為正犯。          │之範圍予以限縮│言不生有│
│            │                          │                          │，不及於「陰謀│利或不利│
│            │                          │                          │」、「預備」等│之影響。│
│            │                          │                          │行為階段。    │        │
│            │                          │                          │              │        │
├──────┼─────────────┼─────────────┼───────┼────┤
│ 【牽連犯】 │第55條後段：犯一罪而其方法│（刪除）                  │新法刪除牽連犯│倘被告所│
│  刑法第55條│或結果之行為犯他罪名者，從│                          │之規定。      │犯數罪間│
│            │一重處斷。                │                          │              │有方法結│
│            │                          │                          │              │果關係者│
│            │                          │                          │              │，應以牽│
│            │                          │                          │              │連犯規定│
│            │                          │                          │              │從一重處│
│            │                          │                          │              │斷對被告│
│            │                          │                          │              │較有利。│
│            │                          │                          │              │        │
│            │                          │                          │              │        │
│            │                          │                          │              │        │
├──────┼─────────────┼─────────────┼───────┼────┤
│  【累犯】  │受有期徒刑之執行完畢，或受│受徒刑之執行完畢，或一部之│立法理由為累犯│就本案被│
│ 刑法第47條 │無期徒刑或有期徒刑一部之執│執行而赦免後，5 年以內故意│以出於故意再犯│告乙○○│
│            │行而赦免後，5 年內再犯有期│再犯有期徒刑以上之罪者，為│者為限，並刪除│而言，不│
│            │徒刑以上之罪者，為累犯，加│累犯，加重本刑至二分之一  │依軍法受裁判者│論依舊法│
│            │重本刑至二分之一          │                          │，不適用累犯之│或新法均│
│            │                          │                          │規定          │構成累犯│
│            │                          │                          │              │，不生有│
│            │                          │                          │              │利或不利│
│            │                          │                          │              │之影響。│
│            │                          │                          │              │        │
│            │                          │                          │              │        │
│            │                          │                          │              │        │
└──────┴─────────────┴─────────────┴───────┴────┘
  綜合比較結果：
  本案本於統一性及整體性原則，就牽連犯、共同正犯、累犯變
  更等一切情形，其中共同正犯、累犯部分之變更固不生任何有
  利不利之影響，即無新舊法比較之問題，然綜其全部罪刑之結
  果而為比較後，仍以舊刑法較有利於被告丙○○、戊○○、乙○○、甲○○4 人，而應依刑法第2 條第1 項前段規定適用行
  為時之法律。
附表二：
┌──┬───────────┬─────────────┬─────────────┐
│編號│應沒收之物品          │應沒收之事實              │應沒收之法律依據          │
├──┼───────────┼─────────────┼─────────────┤
│ 一 │仿奧地利CLOCK 廠製17型│違禁物                    │刑法第38條第1項第1款      │
│    │半自動手槍1 支（槍支管│                          │                          │
│    │制編號0000000000號）  │                          │                          │
├──┼───────────┼─────────────┼─────────────┤
│ 二 │土造金屬彈殼加裝直徑  │違禁物                    │刑法第38條第1項第1款      │
│    │8.8 厘米金屬彈頭而成具│                          │                          │
│    │殺傷力之土造子彈1 顆  │                          │                          │
├──┼───────────┼─────────────┼─────────────┤
│ 三 │不具殺傷力之仿義大利  │被告乙○○所有供被告4 人共│刑法第38條第1項第2款      │
│    │BERETTA 廠製92FS型之玩│同犯本罪所用之物（被告王士│                          │
│    │具槍枝1 支（槍支管制編│常持以實施綁架被害人之用，│                          │
│    │號0000000000號）      │業據被告乙○○自承）      │                          │
├──┼───────────┼─────────────┼─────────────┤
│ 四 │玩具金屬彈殼加裝底火帽│被告乙○○所有供被告4 人共│刑法第38條第1項第2款      │
│    │而成不具殺傷力之子彈14│同犯本罪所用之物（被告王士│                          │
│    │顆                    │常持以實施綁架被害人之用，│                          │
│    │                      │業據被告乙○○自承）      │                          │
├──┼───────────┼─────────────┼─────────────┤
│ 五 │睡袋1 件、綑綁繩1 條、│被告戊○○所有，供被告4 人│刑法第38條第1項第2款      │
│    │手電筒1 支、白色膠帶2 │共同犯本罪所用之物（供綑綁│                          │
│    │條、黑色長方形頭套1只 │限制被害人行動及照明之用，│                          │
│    │                      │業據被告戊○○自承）      │                          │
├──┼───────────┼─────────────┼─────────────┤
│ 六 │中華電信股份有限公司IC│被告乙○○所有（於95年3 月│刑法第38條第1項第2款      │
│    │公共電話電話卡1 只（編│1 日10時4 分許在台南縣仁德│                          │
│    │號501C058063號）      │鄉○○路155 號旁之7-11便利│                          │
│    │                      │商店購買而來），供被告4 人│                          │
│    │                      │共同犯本罪所用之物（由被告│                          │
│    │                      │乙○○持以撥打公共電話與被│                          │
│    │                      │害人家屬連絡。上情均據被告│                          │
│    │                      │乙○○自承）              │                          │
├──┼───────────┼─────────────┼─────────────┤
│ 七 │黑色鴨舌帽（上有白色OU│被告乙○○所有，供被告4 人│刑法第38條第1項第2款      │
│    │字體）1 頂            │共同犯本罪所用之物（被告王│                          │
│    │                      │士常撥打公共電話與被害人家│                          │
│    │                      │屬聯繫時所戴，以掩人耳目。│                          │
│    │                      │上情均據被告乙○○自承）  │                          │
├──┼───────────┼─────────────┼─────────────┤
│ 八 │G-PLUS牌G910型行動電話│被告乙○○所有，供被告4 人│刑法第38條第1項第2款      │
│    │1 支（序號為：        │共同犯本罪所用之物（被告王│                          │
│    │000000000000000號）   │士常與被告丙○○聯繫擄人勒│                          │
│    │                      │贖事宜，業據被告乙○○自承│                          │
│    │                      │）                        │                          │
├──┼───────────┼─────────────┼─────────────┤
│ 九 │0000000000號行動電話  │被告乙○○所有（被告向電信│刑法第38條第1項第2款      │
│    │SIM晶片卡             │公司所租用者係該行動電話門│                          │
│    │                      │號之使用權，至使用該門號之│                          │
│    │                      │晶片卡於租約期滿無庸返還電│                          │
│    │                      │信公司，顯見電信公司交付該│                          │
│    │                      │晶片卡於門號承租人之時即有│                          │
│    │                      │移轉該晶片卡所有權之意思）│                          │
│    │                      │，供被告4 人共同犯本罪所用│                          │
│    │                      │之物（裝設於上開編號八之行│                          │
│    │                      │動電話內以與被告丙○○聯繫│                          │
│    │                      │，業據被告乙○○自承）    │                          │
├──┼───────────┼─────────────┼─────────────┤
│ 十 │MOTOROLA牌V3型行動電話│被告丙○○所有，供被告4 人│刑法第38條第1項第2款      │
│    │1 支（序號為：        │共同犯本罪所用之物（被告李│                          │
│    │000000000000000號）   │聰仁與被告乙○○等人聯繫擄│                          │
│    │                      │人勒贖事宜，業據被告丙○○│                          │
│    │                      │自承）                    │                          │
├──┼───────────┼─────────────┼─────────────┤
│十一│0000000000號行動電話  │被告丙○○所有，供被告4 人│刑法第38條第1項第2款      │
│    │SIM晶片卡             │共同犯本罪所用之物（裝設於│                          │
│    │                      │上開編號十之行動電話內以與│                          │
│    │                      │被告乙○○等人聯繫，業據被│                          │
│    │                      │告丙○○自承）            │                          │
├──┼───────────┼─────────────┼─────────────┤
│十二│SHARP 牌GX-T15型行動電│被告戊○○所有，供被告4 人│刑法第38條第1項第2款      │
│    │話1 支（序號為        │共同犯本罪所用之物（被告洪│                          │
│    │000000000000000號）   │一與其餘被告3 人聯繫擄人│                          │
│    │                      │勒贖事宜，業據被告戊○○自│                          │
│    │                      │承）                      │                          │
│    │                      │（另其內所含0000000000 號 │                          │
│    │                      │行動電話SIM 晶片卡，因被告│                          │
│    │                      │戊○○供稱該門號非其申辦租│                          │
│    │                      │用（本院卷第193 頁），又查│                          │
│    │                      │無其他證據證明該門號確為本│                          │
│    │                      │案被告4 人所申辦，自難認屬│                          │
│    │                      │被告所有之物，不予宣告沒收│                          │
│    │                      │，附此敘明。）            │                          │
├──┼───────────┼─────────────┼─────────────┤
│十三│BIRD牌M-JHLB型行動電話│被告戊○○所有，供被告4 人│刑法第38條第1項第2款      │
│    │1 支（序號為          │共同犯本罪所用之物（被告洪│                          │
│    │000000000000000號）   │一與被告乙○○聯繫擄人勒│                          │
│    │                      │贖事宜，業據被告戊○○自承│                          │
│    │                      │）                        │                          │
│    │                      │（另其內所含0000000000號行│                          │
│    │                      │動電話SIM 晶片卡，因被告洪│                          │
│    │                      │一供稱該門號非其申辦租用│                          │
│    │                      │（本院卷第193 頁），又查無│                          │
│    │                      │其他證據證明該門號確為本案│                          │
│    │                      │被告4 人所申辦，自難認屬被│                          │
│    │                      │告所有之物，不予宣告沒收，│                          │
│    │                      │附此敘明。）              │                          │
└──┴───────────┴─────────────┴─────────────┘
附錄：
中華民國刑法第347條
意圖勒贖而擄人者，處死刑、無期徒刑或 7 年以上有期徒刑。
因而致人於死者，處死刑、無期徒刑或 12 年以上有期徒刑；致
重傷者，處死刑、無期徒刑或 10 年以上有期徒刑。
第 1 項之未遂犯罰之。
預備犯第 1 項之罪者，處 2 年以下有期徒刑。
犯第1 項之罪，未經取贖而釋放被害人者，減輕其刑；取贖後而
釋放被害人者，得減輕其刑。
中華民國刑法第320條
意圖為自己或第三人不法之所有，而竊取他人之動產者，為竊盜
罪，處 5 年以下有期徒刑、拘役或 5 百元以下罰金。
意圖為自己或第三人不法之利益，而竊佔他人之不動產者，依前
項之規定處斷。
前二項之未遂犯罰之。
槍砲彈藥刀械管制條例第8條
未經許可，製造、販賣或運輸鋼筆槍、瓦斯槍、麻醉槍、獵槍、
空氣槍或第4 條第1 項第1 款所定其他可發射金屬或子彈具有殺
傷力之各式槍砲者，處無期徒刑或5 年以上有期徒刑，併科新臺
幣1 千萬元以下罰金。
未經許可，轉讓、出租或出借前項所列槍枝者，處5 年以上有期
徒刑，併科新臺幣1 千萬元以下罰金。
意圖供自己或他人犯罪之用，而犯前二項之罪者，處無期徒刑或
 7 年以上有期徒刑，併科新臺幣 1 千萬元以下罰金。
未經許可，持有、寄藏或意圖販賣而陳列第 1 項所列槍枝者，處
 3 年以上10年以下有期徒刑，併科新臺幣700 萬元以下罰金。
第 1 項至第 3 項之未遂犯罰之。
槍砲彈藥刀械管制條例第12條
未經許可，製造、販賣或運輸子彈者，處1 年以上7 年以下有期
徒刑，併科新台幣500 萬元以下罰金。
未經許可，轉讓、出租或出借子彈者，處6 月以上5 年以下有期
徒刑，併科新台幣300 萬元以下罰金。
意圖供自己或他人犯罪之用，而犯前二項之罪者，處 3 年以上
10 年以下有期徒刑，併科新台幣 700 萬元以下罰金。
未經許可，持有、寄藏或意圖販賣而陳列子彈者，處 5 年以下有
期徒刑，併科新台幣 300 萬元以下罰金。
第 1 項至第 3 項之未遂犯罰之。


司法院資訊處製作；財團法人民間司法改革基金會備份。
